【裁判字號】    98,訴,168
【裁判日期】    980429
【裁判案由】    偽造文書等
【裁判全文】
臺灣臺南地方法院刑事判決               98年度訴字第168號
公  訴  人  臺灣臺南地方法院檢察署檢察官
被      告  丁○○
            乙○○
上列被告因偽造文書等案件，經檢察官提起公訴（97年度偵字第
15336號），被告於準備程序進行中就被訴事實為有罪之陳述，
經本院合議庭裁定由受命法官獨任進行簡式審判程序後，判決如
下：
    主  文
丁○○、乙○○共同犯行使偽造公文書罪，處有期徒刑壹年；又
共同犯行使偽造公文書罪，處有期徒刑壹年；又共同犯詐欺取財
未遂罪，處有期徒刑月，丁○○應執行有期徒刑壹年伍月，乙○○應執行有期徒刑壹年月。
附表所示之物均沒收。
    事實及理由
一、犯罪事實：丁○○民國於九十七年間，因向綽號「ＢＯＳＳ
    」之張寒所經營之地下錢莊借錢，屆期無法清償，經由張寒
    之慫恿，於同年九月間，加入由張寒、張子榮（綽號「石頭
    」）、田美菁、李嘉純（綽號「純純」）（以上四人涉嫌詐
    欺等案件，檢察官另案偵辦中）、綽號「小白」、「阿泰」
    （亦由檢察官另行偵辦中）等人所組成之詐騙集團（以下簡
    稱：張寒等人所屬之詐騙集團），擔任俗稱「車手」之取款
    成員。另乙○○則係向自稱「小邱」之張寒應徵工作，經由
    張寒之遊說，於同年十月中旬，加入張寒等人所屬之詐騙集
    團。之後丁○○、乙○○遂與張寒、張子榮、田美菁、李嘉
    純、「小白」、「阿泰」等人共同基於意圖為自己不法所有
    及行使偽造公文書、特許文書之犯意聯絡，先後為下列犯行
    ：
（一）丁○○於九十七年十月十五日，在桃園縣中壢市後火車站
      附近與乙○○見面，再由乙○○提供個人照片二張及身分
      證影本予丁○○，丁○○旋於當日晚上將前開照片、身分
      證影本交給「小白」，由「小白」將該照片黏貼於上開偽
      造之某公務機關人員證件上，隨即於同日晚上隔一個小時
      後，將偽造之某公務機關人員證件交付予丁○○，丁○○
      並於同年月二十日，將該偽造之某公務機關人員證件（未
      扣案）交付予乙○○。
（二）嗣由張寒等人所屬之詐騙集團成員，於同年十月十七日下
      午及同年月二十日，撥打電話予戊○○，向其謊稱係「周
      士瑜檢察官」，告知因戊○○之帳戶遭詐騙集團盜用，為
      辦案需要，要求戊○○將帳戶內之新臺幣（下同）五十萬
      元交付保管，並將傳真資料至統一超商，收到傳真後才能
      給錢，且表示會派調查局人員前往位於高雄市苓雅區○○○路九十六號「福東國小」之側門領取款項，使戊○○陷
      於錯誤。戊○○先至該統一超商收取偽造蓋有台灣台北地
      方法院印、檢察官周士榆、書記官張嘉斌官章之台灣台北
      地方法院地檢署刑事傳票及蓋有台灣台北地方法院檢察署
      印、檢察官周士榆、書記官康敏郎印文之台灣台北地方法
      院檢察署強制性資產凍結執行書各一紙後，丁○○、乙○○遂依照前開所屬犯罪集團之指示，於同年月二十日，先
      在車上以所屬犯罪集團提供之手提電腦及印表機，接收偽
      造蓋有台灣台北地方法院檢察署公印之台灣台北地方法院
      檢察署監管科收據之電子檔案後，逕行列印而偽造該收據
      一張。丁○○、乙○○攜上開偽造之某公務機關人員證件
      ，前往上述「福東國小」側門，由丁○○負責駕車及把風
      ，由乙○○下車出示偽造證件，並將上開偽造之收據交付
      予戊○○，致使戊○○信以為真而交付現金五十萬元。丁○○、乙○○取得詐騙款項後，由乙○○取得2%比例之報
      酬，丁○○實拿1%比例之報酬（另1%比例之報酬則用以抵
      償積欠張寒之債務）後，再由乙○○以無摺存款方式，將
      張子榮指定之款項存入指定帳戶內，剩餘之款項則由丁○○於當日在高鐵桃園站交予「小白」。
（三）再由張寒等人所屬之詐騙集團成員，於九十七年十月十三
      日至及同年月二十一日間，撥打電話予己○○，謊稱己○○涉嫌海外洗錢，為供擔保之用，要求己○○將帳戶內之
      三十萬元交付保管，且表示會派員前往屏東縣萬丹鄉甘棠
      村之「客隆宮廟」前領取款項，使己○○陷於錯誤。丁○○、乙○○遂依照所屬犯罪集團之指示，於同年月二十一
      日，先在車上以所屬犯罪集團提供之手提電腦及印表機，
      接收偽造有台灣台北地方法院檢察署公印之台灣台北地方
      法院檢察署監管科收據之電子檔案後，逕行列印而偽造該
      收據一張。丁○○、乙○○旋即前往上述「福東國小」，
      由丁○○負責駕車及把風，由乙○○下車將偽造收據交付
      予己○○，使己○○信以為真而交付現金三十萬元。丁○○、乙○○取得詐騙款項後，由乙○○取得2%比例之報酬
      ，丁○○實拿1%比例之報酬（另1%比例之報酬則用以抵償
      積欠張寒之債務）後，再由乙○○以無摺存款方式，將該
      集團指定之款項存入指定帳戶內，剩餘之款項則由丁○○
      於當日在桃園縣中壢市家樂福內壢店交予「小白」。
（四）又由張寒等人所屬之詐騙集團成員，於九十七年十月二十
      三日上午八時許，撥打電話予位於臺南縣大內鄉石城村之
      甲○○，謊稱係刑事組人員，因甲○○利用帳戶犯罪，為
      辦案需要，要求甲○○至郵局匯出二十八萬六千四百元至
      某金融機構，幸甲○○之子發覺有異，懷疑係詐騙集團所
      為，甲○○旋報警處理，始未詐騙得手。丁○○、乙○○
      依照所屬犯罪集團之指示，於同年月二十三日上午，前往
      臺南縣大內鄉石城村外待命，準備取款。警方獲報後，即
      於同日下午一時三十分許，在臺南縣大內鄉內郭村後堀二
      十四號前之「福安宮」，查獲甲○○所述丁○○、乙○○
      駕駛車牌號碼九三三六─ＭＢ號自小客車，經過丁○○、
      乙○○之同意，對該車執行搜索，扣得筆記型電腦一臺、
      行動網卡一張、印表機一臺、手提無線電二臺、行動電話
      二支、易付卡二張（起訴書誤載為四張）、IC電話卡三張
      、黑色手提袋一個、襯衫一件、領帶一條、塑膠指套一包
      、橡皮筋一包、記錄甲○○地址及相關資料之紙張二張、
      車號九三三六─ＭＢ號自小客車，因而查獲上情。案經戊○○、甲○○訴由台南縣警察局善化分局報請台灣台南地
      方法院檢察署檢察官偵查及該署檢察官指揮內政部警政署
      刑事警察局南部打擊犯罪中心移送偵查起訴。
二、本件係經被告丁○○、乙○○於準備程序期日為有罪之陳述
    ，而經本院合議庭裁定由受命法官獨任以簡式審判程序加以
    審理，依據刑事訴訟法第二百七十三條之二規定排除嚴格證
    據調查；並依同法第三百十條之二之準用第四百五十四條之
    規定製作略式判決書，先予敘明。
三、證據名稱：
（一）被告丁○○、乙○○警詢、偵查及本院審理時之自白；證
      人即告訴人戊○○、甲○○於警詢之供述及本院之證述、
      被害人己○○於警詢之供述。
（二）偽造己○○臺灣臺北地方法院檢察署監管科收據、偽造戊○○之台灣台北地方法院地檢署刑事傳票、台灣台北地方
      法院檢察署強制性資產凍結執行書、台灣台北地方法院檢
      察署監管科收據各一紙、記錄被害人甲○○地址及相關資
      料之紙張二張。
（三）手提電腦一台、行動網卡一片、印表機一台、無線對講機
      二台、行動電話二台、易付卡二張、IC電話卡三片、黑色
      手提袋一只、車號九三三六─ＭＢ號汽車一部。
四、核被告丁○○、乙○○所為，均係犯刑法第二百十六條、第
    二百十一條之行使偽造公文書罪、第二百十六條、第二百十
    二條之行使偽造特種文書罪、第三百三十九條第一項、第三
    項之詐欺取財既遂、未遂罪。被告丁○○、乙○○與張寒、
    張子榮、田美菁、李嘉純、「小白」、「阿泰」等人就上開
    犯行有犯意聯絡及行為分擔，均為共同正犯。被告丁○○、
    乙○○偽造公印文、公印、偽造上開事實欄所示各項文書之
    行為，均係行使偽造文書之低度行為，不另論罪。渠對被害
    人戊○○所犯之詐欺取財既遂、行使偽造特種文書、行使偽
    造公文書三罪；對己○○所犯之詐欺取財既遂、行使偽造公
    文書二罪，均為一行為觸犯數罪名，各依刑法第五十五條之
    規定從一重論以行使偽造公文書罪。被告丁○○、乙○○對
    被害人甲○○已著手於上開詐欺行為之實行而不遂，為未遂
    犯，依刑法第二十五條第二項規定按既遂犯之刑度減輕之。
    被告丁○○、乙○○所犯上開行使偽造公文書二次、詐欺取
    財未遂一次犯行，犯意各別，行為互殊，應分論併罰。爰審
    酌被告乙○○並無前科，素行良好，而被告二人犯後均坦承
    犯行，態度良好，並主動供出渠等涉嫌之全部犯行，另就渠
    等所屬犯罪集團之共犯成員及犯罪態樣，均坦白供述，並於
    檢官偵查庭指認共犯張寒、張子榮、李嘉純等人即為渠等所
    屬犯罪集團之成員，對於檢警追查共犯提供相當之功效，顯
    有悔悟之意，及檢察官之求刑等一切情狀，各量處如主文所
    示之刑，並定應執行之刑。扣案之筆記型電腦一臺、行動網
    卡一張、印表機一臺、手提無線電二臺、行動電話二支、易
    付卡二張、IC電話卡三張、黑色手提袋一個、記錄甲○○地
    址及相關資料之紙張二張、戊○○之台灣台北地方法院地檢
    署刑事傳票、台灣台北地方法院檢察署強制性資產凍結執行
    書、台灣台北地方法院檢察署監管科收據、己○○之台灣台
    北地方法院檢察署監管科收據各一紙，均屬共犯張子榮所有
    且供犯罪所用之物，業據被告丁○○、乙○○供明在卷，依
    刑法第三十八條第一項第二款宣告沒收。另上開戊○○之台
    灣台北地方法院地檢署刑事傳票、台灣台北地方法院檢察署
    強制性資產凍結執行書、台灣台北地方法院檢察署監管科收
    據、己○○之台灣台北地方法院檢察署監管科收據即已沒收
    ，其上偽造之印文均包括在內，不另為沒收之諭知（最高法
    院六十三年台上字第二七七０號判例參照）；襯衫一件、領
    帶一條、塑膠指套一包、橡皮筋一包均非直接供犯罪所用、
    車號九三三六─ＭＢ號自小客車非被告或其他共犯所有，而
    係吳慧慈所有，有車號查詢汽車車籍一紙在卷可佐，另偽造
    之某公務機關人員證件一紙未扣案且已遺失，復非違禁物，
    均不為沒收之諭知，附此敘明。
五、被告丙○○另行審結。
據上論斷，應依刑事訴訟法第二百九十九條第一項前段、第二百
七十三條之一第一項、第三百十條之二、第四百五十四條，刑法
第二十八條、第二百十六條、第二百十一條、第二百十二條、第
三百三十九條第一、三項、第二十五條第二項、第五十五條、第
三十八條第一項第二款、第五十一條第五款，刑法施行法第一條
之一，判決如主文。
本案經檢察官吳書嫺到庭執行職務
中    華    民    國    98    年    4    月    29   日
                  刑事第五庭    法  官  鍾邦久
以上正本證明與原本無異
如不服本判決應於收受本判後10日內向本院提出上訴書狀，並應
敘述具體理由。其未敘述上訴理由者，應於上訴期間屆滿後20日
內向本院補提理由書狀（均須按他造當事人之人數附繕本）「切
勿逕送上級法院」。
                                書記官  郭純瑜
中    華    民    國    98    年    4    月    29   日
附表：
筆記型電腦一臺、行動網卡一張、印表機一臺、手提無線電二臺
、行動電話二支、易付卡二張、IC電話卡三張、黑色手提袋一個
、記錄甲○○地址及相關資料之紙張二張、偽造戊○○之台灣台
北地方法院地檢署刑事傳票、台灣台北地方法院檢察署強制性資
產凍結執行書、台灣台北地方法院檢察署監管科收據、偽造己○○之台灣台北地方法院檢察署監管科收據各一紙。


司法院資訊處製作；財團法人民間司法改革基金會備份。
